臺灣板橋地方法院刑事判決　　　　　　 95年度簡上字第673號
上訴人　即
被　　　告　甲○○
上列被告因毀損案件，不服本院刑事第四庭中華民國95年8 月16
日95年度簡字第4833號第一審判決（聲請簡易判決處刑案號：臺
灣板橋地方法院檢察署95年度偵緝字第1829號），提起上訴，本
院管轄之第二審合議庭依通常程序為第一審判決如下：
    主  文
原判決撤銷。
本件公訴不受理。
    理  由
一、聲請簡易判決處刑意旨略以：被告甲○○於民國95年2 月7
    日9 時30分許，在臺北縣三重市○○路○段167 巷150 號「
    聖賢堂」內，基於毀損他人物品之犯意，先以徒手推倒天公
    爐後，再用腳踹天公爐，致天公爐破損不堪使用，足以生損
    害於告訴人乙○○。因認被告涉有刑法第354 條之毀損罪嫌
    等語。
二、按「告訴乃論之罪，告訴人於第一審辯論終結前，得撤回其
    告訴」、「告訴或請求乃論之罪，未經告訴、請求或其告訴
    、請求經撤回或已逾告訴期間者，應諭知不受理之判決」，
    刑事訴訟法第238 條第1 項、第303 條第3 款分別定有明文
    。刑事訴訟法第238 條第1 項之立法意旨，係重在限制告訴
    乃論之罪撤回告訴之時期，亦即撤回告訴，必須於第一審『
    辯論終結』前，始得為之，逾此時期，即不得為之，以免肇
    致告訴人操縱訴訟程序及輕視裁判之流弊，則依此立法理由
    ，應認此限制並非重在第一審終結程序是否經「言詞辯論」
    ，而係重在告訴人之撤回告訴，須在第一審裁判前法院最後
    得審酌之時點前，故理論上不經言詞辯論之判決，告訴人須
    於第一審判決前，撤回其告訴。惟法院所為之判決，須對外
    表示，始發生羈束力，如僅制作判決書，並未依法定之宣告
    或送達程序，對外表示，則實際不過一種裁判文稿，並無羈
    束力可言（參見最高法院20年非字第119 號判例意旨），而
    以刑事簡易判決處刑之案件，不經通常審判程序，法院應立
    即處分，刑事訴訟法第449 條第1 項、第453 條亦有明文，
    自與上開通常審判程序不可同語，則簡易程序之判決，因其
    不經言詞辯論而不予宣示，在未依法定送達程序對外表示前
    ，不過為一種裁判文稿，法院仍得變更之，自不宜限制過嚴
    ，不許告訴人於判決依法定送達程序對外表示前，撤回其告
    訴，以保障其訴訟上之權益，其理至屬灼然。
三、經查，被告因本件毀損案件，經檢察官聲請簡易判決處刑，
    認被告係犯刑法第354 條之毀損罪，依同法第357 條規定，
    須告訴乃論。又本件原審簡易判決之日期，依其判決書之記
    載，係在95年8 月16日，惟其判決書製作完成後，最初送達
    當事人之日期則係95年8 月29日（送達被告之日期為該日，
    送達檢察官之日期則為95年9 月4 日），故本件原審判決對
    外表示而發生羈束力之日期應為95年8 月29日甚明，揆諸前
    揭說明，告訴人自得於該日之前撤回告訴。其次，被告與告
    訴人於95年8 月28日於臺北縣三重市調解委員會就本件損害
    天公爐之糾紛調解成立，嗣並經本院核定在案，此有該調解
    委員會95年民調字第656 號調解書1 份在卷可稽。觀諸該調
    解書調解內容第三點所載：「兩造同意就本事件（按：即本
    件損壞天公爐事件）互不追究民刑事責任及放棄其他求償」
    等語，可知告訴人既於調解書內明確表示不追究被告之本件
    刑事責任，當已明白表示同意撤回本件告訴無訛（參見最高
    法院79年度台非字第199 號判決意旨、臺灣高等法院暨所屬
    法院87年法律座談會研討意見），則依鄉鎮市調解條例第28
    條第2 項規定，視為於調解成立時撤回告訴，亦即於前揭95
    年8 月28日調解成立時，已視為撤回本件告訴。準此而論，
    依法視為告訴人於95年8 月28日撤回本件告訴時，原審判決
    仍未對外表示而發生羈束力，自仍未逾撤回告訴之期間，原
    審當應諭知本件公訴不受理之判決。惟原審未及審酌，遽為
    被告科刑之實體判決，容有未合。是無論被告否認犯罪之上
    訴是否有理由，但原審判決既於程序上有所違誤，即應由本
    院撤銷改判，諭知不受理之判決。
四、按「第二審法院因原審判決未諭知管轄錯誤係不當而撤銷之
    者，如第二審法院有第一審管轄權，應為第一審判決」，刑
    事訴訟法第369 條第2 項定有明文。又此項規定，依同法第
    455 條之1 第3 項規定，於簡易判決之地方法院合議庭第二
    審程序準用之。再者，地方法院簡易庭對被告為簡易判決處
    刑後，經提起上訴，而第二審之地方法院合議庭認應諭知公
    訴不受理之判決，遂超出簡易判決處刑案件之限制者，依前
    揭刑事訴訟法第455 條之1 第3 項準用同法第369 條第2 項
    之規定意旨，應由該地方法院合議庭撤銷該簡易判決，改依
    第一審通常程序審判（參照最高法院91年度台非字第21號判
    決意旨）。是以，本院既認本件應改判公訴不受理，即已超
    出簡易判決處刑案件之限制，除應撤銷原審判決外，並應逕
    行改依第一審通常程序判決之，檢察官或被告如不服本判決
    ，仍得於法定上訴期間內，向管轄之第二審法院提起上訴，
    併此敘明。
據上論斷，應依刑事訴訟法455 條之1 第3 項、第369 條第2 項
、第364 條、第303 條第3 款，判決如主文。
中　　華　　民　　國　　96　　年　　3 　　月　　29　　日
                  刑事第十三庭  審判長法　官  戴嘉清
                                      法  官  林晏鵬
                                      法  官  陳信旗
以上為正本證明與原本無異。
如不服本判決，應於送達後10日內向本院提出上訴狀。
　　　　　　　　　　　　　　　　　　　書記官　陳昭綾
中　　華　　民　　國　　96　　年　　3 　　月　　29　　日
